【裁判字號】    97,財管,38
【裁判日期】    970716
【裁判案由】    指定遺產管理人
【裁判全文】
臺灣板橋地方法院民事裁定              97年度財管字第38號
聲  請  人  中國信託商業銀行股份有限公司
法定代理人  己○○
非訟代理人  甲○○
上列聲請人聲請指定被繼承人丁○○之遺產管理人事件，本院裁
定如下：
    主      文
選任乙○○（男，民國○○年○ 月○○日生，身分證統一編號：Ｚ000
000000號，住台北縣板橋市○○街7 巷12弄9 號）為被繼承人丁
○○（男、民國○○年○ 月○○日生，身分證統一編號：Ｚ000000000
號，生前籍設台北縣板橋市○○路○ 段315 號14樓之4 、民國96
年10月27日死亡）之遺產管理人。
程序費用由被繼承人丁○○之遺產負擔。
    理      由
一、按繼承開始時，繼承人之有無不明，而無親屬會議或親屬會
    議未於一個月內選定遺產管理人者，利害關係人或檢察官得
    聲請法院選任遺產管理人，並由法院依公示催告程序，定六
    個月以上之期限，公告繼承人，命其於期限內承認繼承；又
    被繼承人之所有繼承人均拋棄其繼承權者，亦準用關於無人
    承認繼承之規定，民法第1177條、第1178條第2 項、第1176
    條第6 項定有明文。
二、本件聲請意旨經審理後略以：被繼承人丁○○（男、67年3
    月29日生，身分證統一編號：Ｚ000000000號，生前籍設台北
    縣板橋市○○路○ 段315 號14樓之4 ）於96年5 月24日，向
    聲請人借貸新臺幣350 萬元，惟被繼承人於96年10月27日死
    亡，其繼承人均拋棄繼承，是否仍有應繼承之人不明，而親
    屬會議並未於一個月內選定遺產管理人，致聲請人對被繼承
    人之抵押品無法提出拍賣求償，以實現債權，為確保聲請人
    之權利，聲請選任乙○○擔任被繼承人之遺產管理人等語。
三、聲請人主張被繼承人丁○○於96年10月27日死亡，其繼承人
    均拋棄繼承權，以及聲請人為其債權人之事實，業據其提出
    借據、約定書、他項權利證明書、抵押權設定契約書、本院
    96年12月1 日板院輔家曉96年度繼字第2524號准予備查函、
    繼承系統表、郵局存證信函、郵局掛號郵件收件回執（以上
    均影本）、戶籍謄本、除戶戶籍謄本等件為證，復經本院依
    職權調取本院96年度繼字第2524號被繼承人丁○○之繼承人
    等拋棄繼承事件案卷核閱無訛，自堪信為真實。
四、從而，聲請人以債權人之利害關係人身分聲請選任被繼承人
    丁○○之遺產管理人，核與首揭規定尚無不合。又聲請人所
    聲請選任為被繼承人丁○○遺產管理人之乙○○已同意擔任
    被繼承人丁○○之遺產管理人，此有乙○○陳明同意之同意
    書在卷可稽，且被繼承人丁○○之父戊○○、姐丙○○君均
    到院表示同意乙○○擔任被繼承人丁○○之遺產管理人（參
    見本院97年7 月3 日非訟事件筆錄）。本院審酌乙○○係東
    吳大學法律系畢業，具有法律知識背景，曾擔任法院書記官
    多年，並有多次擔任其他被繼承人之遺產管理人之實務經歷
    ，此有乙○○之大學畢業證書、台灣台北地方法院板橋分院
    試用期滿審查函、銓敘部審定函、台北縣政府營利事業登記
    證、台灣桃園地方法院96年度財管字第32號民事裁定、台灣
    士林地方法院96年度財管字第46號民事裁定、本院96年度繼
    字第1532號民事裁定（以上均影本）等件在卷可稽，其對於
    遺產管理之相關法令具有專業知識，應認其對遺產遺債情況
    之瞭解得較深入，並就被繼承人之遺產管理較為方便，並就
    遺產管理人職務之遂行，有所助益，不致有利害偏頗之虞，
    為保障債權人之利益及期程序之公正、公信起見，本院認以
    選任乙○○為被繼承人丁○○之遺產管理人為適當。
五、至被繼承人丁○○之繼承人既均拋棄繼承，其遺產依民法第
    1176條第6 項準用關於無人承認繼承之規定，依同法第1185
    條規定，於清償債權並交付遺贈物後，如有賸餘，應歸屬國
    庫，附予敘明。
六、依非訟事件法第157 條，裁定如主文。
中    華    民    國    97    年    7     月    16    日
                  家事法庭  法  官  郭光興
以上正本係照原本作成
如對本裁定抗告須於裁定送達後10日內向本院提出抗告狀
中    華    民    國    97    年    7     月    16    日
                            書記官  簡維萍


司法院資訊處製作；財團法人民間司法改革基金會備份。
